【裁判字號】    98,訴,137
【裁判日期】    980527
【裁判案由】    毒品危害防制條例
【裁判全文】
臺灣桃園地方法院刑事判決               98年度訴字第137號
公  訴  人  臺灣桃園地方法院檢察署檢察官
被      告  乙○○
選任辯護人  邱鎮北律師
上列被告因毒品危害防制條例案件，經檢察官提起公訴（97年度
偵字第21942 號），本院判決如下：
    主  文
乙○○販賣第三級毒品，處有期徒刑貳年陸月，如附表編號四至
六所示之物，沒收之，如附表編號六所示之物，如全部或一部不
能沒收時，以其財產抵償之；又販賣第三級毒品，未遂，處有期
徒刑壹年月，如附表編號一至五所示之物，沒收之。應執行有
期徒刑年陸月，如附表所示之物，沒收之，如附表編號六所示
之物，如全部或一部不能沒收時，以其財產抵償之。
    事  實
一、乙○○明知愷他命係業經公告列為毒品危害防制條例第2 條
    第2 項第3 款所規定之第三級毒品，不得販賣及持有，竟仍
    基於販賣第三級毒品之犯意，於民國97年9 月27日下午2 時
    許，在桃園縣中壢市「大六舞廳」內，以新臺幣（下同）6,
    000 元之價格，向真實姓名年籍不詳之男子購入愷他命大 1
    包及搖頭丸2 顆（涉犯持有第二級毒品罪部分，未據起訴）
    後，先將愷他命分裝為18小包，再以較高之價格而分別：(一)
    於97年10月4 日，在甲○○位於桃園縣桃園市○○路362 巷
    30號之住處內，以400 元之價格，販賣第三級毒品愷他命 1
    包予甲○○；(二)於97年10月11日凌晨0 時18分許，吳政佑先
    以門號「0000000000」行動電話傳送「現在有東西嗎…一包
    多少？」之簡訊內容至乙○○所有門號「0000000000」行動
    電話，表示欲向乙○○購買第三級毒品愷他命後，兩人即相
    約於20分鐘之後，在桃園縣桃園市○○路觀光夜市附近以50
    0 元交易1 包愷他命，惟碰面後因乙○○所有之愷他命品質
    不如吳政佑預期，乃未交易成功。嗣於97年10月11日下午 4
    時許，為警在桃園縣桃園市○○路與永康街口查獲乙○○，
    始知悉上情，並扣得如附表編號一至五所示之物。
二、案經桃園縣政府警察局移請臺灣桃園地方法院檢察署檢察官
    偵查後提起公訴。
    理  由
壹、程序事項：
一、按被告以外之人於審判外之陳述，並不排除刑事訴訟法第15
    9 條之1 至之4 中傳聞法則例外之情形，是證人於警詢中之
    陳述，雖係審判外之陳述，然於法院審理中，如已賦予被告
    對於證人之對質詰問權，且認證人於警詢中所為之陳述，顯
    與渠於法院審理中居於證人地位而經公訴人、被告及其選任
    辯護人所為之交互詰問之陳述有所不符，又可認證人於警詢
    中所為之陳述，顯具有較為可信之特別情況時，且為證明犯
    罪事實存否所必要者，依刑事訴訟法第159 條之2 規定，仍
    應認證人於警詢中所為之陳述，具有證據能力，而可由法院
    依經驗法則及論理法則以採為認定犯罪事實存否之依據。再
    按被告以外之人於偵查中向檢察官所為之陳述，除顯有不可
    信之情況者外，得為證據，刑事訴訟法第159 條之1 第2 項
    亦定有明文。準此，於本院審理中，本院已依被告乙○○之
    聲請，傳喚證人甲○○受交互詰問，已賦予被告之對質詰問
    權，而本院認為證人甲○○部分於警詢及偵查中所述與渠等
    於本院審理中有所不符，且先前部分之陳述具有較為可信之
    特別情況（詳如後述），並為證明本案被告犯罪事實存否所
    必要，自應具有證據能力。
二、次按被告以外之人於審判外之陳述，雖不符前4 條之規定，
    而經當事人於審判程序同意作為證據，法院審酌該言詞陳述
    或書面陳述作成時之狀況，認為適當者，亦得為證據，刑事
    訴訟法第159 條之5 亦有明文。本案證人吳政佑於偵查中向
    檢察官所為之供述及於警詢中之陳述，經被告及其選任辯護
    人於本院審理中均表示無意見而同意作為證據，且本院審酌
    該陳述作成時之狀況並無瑕疵之情狀存在而認為適當，亦復
    查無顯有不可信之情況存在，揆諸上開說明，自得為證據。
三、本案認定犯罪事實所引用之本案卷內所有卷證資料（包含文
    書證據、物證等證據），並無證據證明係公務員違背法定程
    序所取得，且被告及其選任辯護人，於本院審理終結前就卷
    內所有之卷證資料之證據能力均表示無意見，又卷內之文書
    證據，亦無刑事訴訟法第159 條之4 之顯有不可信之情況與
    不得作為證據之情形，則依刑事訴訟法第159 條之5 之規定
    ，本案認定犯罪事實所引用之本案卷證所有文書證據、物證
    等證據，均有證據能力。
貳、實體事項：
一、上開犯罪事實，業據被告乙○○於本院審理中坦承不諱，並
    且：
    (一)核與證人甲○○於偵查中證述及在警詢中陳稱：渠曾於97
      年10月4 日，在渠位於桃園縣桃園市○○路362 巷30號之
      住處內，以400 元之價格向被告購買愷他命1 包等語；及
      證人吳政佑於偵查中證述及在警詢中陳稱：伊係在97年10
      月某日夜間，先以門號「0000000000」行動電話傳送「現
      在有東西嗎…一包多少？」之簡訊內容予被告使用之門號
      「0000000000」行動電話，表示欲向被告購買第三級毒品
      愷他命後，即相約20分鐘後在桃園縣桃園市○○路觀光夜
      市附近交易，而伊原係預定以500 元向被告購買1 包，但
      因碰面後認被告所有之愷他命顆粒較粗，並非伊所欲購買
      之細顆粒愷他命，故未交易成功等語相符。至證人甲○○
      雖於本院審理中改口證稱渠當日係與被告共同施用2 包愷
      他命後，才依一般行情價格交付400 元予被告，過程中與
      被告均未談及買賣及價格等語，惟此顯與渠先前在偵查中
      明確證稱係以400 元向被告購買1 包愷他命，且係在交易
      完成後，被告始有額外提供愷他命予渠施用等語不符，則
      若證人甲○○自始即係與被告共同施用愷他命，嗣後為補
      貼被告，才於被告未要求給付價金之情形下，仍給付一般
      行情價格400 元，應不致無端誣陷係被告直接販賣毒品予
      渠，是證人甲○○此部分於本院審理中之證詞，堪認係屬
      迴護被告之詞，非可採信。又參以證人甲○○同日證稱之
      ：渠在警詢及偵查中，就被告部分所為之陳述均屬事實等
      語，本院認因渠先前在警詢及偵查中之外在環境，並未與
      被告同時接受訊問，較無人情壓力，且尚無與被告聯繫之
      機會，未受外界之污染，故就究竟是否有向被告購買毒品
      部分之陳述，具有特別可信之情，而得由本院採為認定被
      告此部分犯罪事實之依據，附此敘明。
    (二)被告係於97年9 月27日下午2 時許，在桃園縣中壢市「大
      六舞廳」內，以6,000 元之價格，向真實姓名年籍不詳之
      男子購入愷他命大1 包及搖頭丸2 顆（每顆價值500 元）
      後，再將愷他命分裝為18小包出售之情，業據被告供承在
      卷，且因販賣毒品係違法行為，非可公然為之，亦無公定
      之價格，且不論任何包裝，均可任意分裝增減分量，而每
      次購買之價量，亦可能因雙方間之關係深淺、資力、需求
      量及對行情之認知、來源是否充裕？查緝是否嚴緊？購買
      者被查獲時有無可能供出購買對象之可能性風險評估等，
      因而異其標準，則販賣價格自可能機動調整，非可一概而
      論，再參酌毒品物稀價昂，取得不易，且毒品交易為政府
      規定為嚴予取締之犯罪，苟非有利可圖，應無甘冒被查緝
      法辦重刑之危險，平白無端且無償為該買賣之行為。況依
      被告上開供述，於扣除2 顆共價值1,000 元之搖頭丸後，
      其購入愷他命之價格應係5,000 元，則將之平分為18小包
      ，每包之購買價格尚不及300 元，然被告卻分別以每包40
      0 元或500 元之價格販賣予證人甲○○、吳政佑，益足徵
      被告販賣第三級毒品愷他命，確有差價利益，而有從中牟
      利之營利意圖。
    (三)扣案如附表一所示之顆粒16包，經送請憲兵司令部刑事鑑
      識中心鑑定後，確均含有愷他命成份，驗餘合計淨重8.88
      09公克，有該中心於97年12月9 日出具之憲直刑鑑字第09
      70001889號鑑定書1 紙附卷可稽，此外，復有扣案如附表
      編號二至四所示之外包袋16只、行動電話1 具、電子磅砰
      1 台、分裝袋共123 只、手機簡訊翻拍照片等物可佐，堪
      認被告自白與事實相符而足採信，是本案事證明確，被告
      犯行洵堪認定，應依法論科。
二、按愷他命係毒品危害防制條例第2 條第2 項第3 款規定之第
    三級毒品，是核被告乙○○所為，係犯毒品危害防制條例第
    4 條第3 項之販賣第三級毒品罪，及同條第6 項、第3 項之
    販賣第三級毒品未遂罪，其就販賣予吳政佑之部分，已著手
    於販賣毒品犯罪行為之實行而不遂，為未遂犯，依刑法第25
    條第2 項規定，按既遂犯之刑減輕之。被告持有第三級毒品
    之低度行為，為販賣之高度行為所吸收，不另論罪。又被告
    所為先後2 次販賣第三級毒品既遂及未遂之犯行，犯意各別
    、行為互殊，應予分論併罰。末被告雖販賣愷他命予他人施
    用，危害他人之身心健康，惟其販賣之對象僅有2 人，且次
    數及數量亦非眾多，是本院衡酌其情節尚堪憫恕，認如處以
    法定最輕刑有期徒刑5 年，仍屬過重，爰均依刑法第59條之
    規定，酌予減輕其刑。爰審酌被告竟以營利意圖，有償提供
    毒品予人施用，助長施用毒品行為之更形猖獗，且此類行為
    所生危害，非僅使多數人之生命、身體法益受侵害，影響所
    及甚且危害社會、國家之健全發展，惟念及其於犯後終能坦
    承犯行，知所悔悟，且販賣毒品之利得尚非鉅大等一切情狀
    ，分別量處如主文所示之刑後，再定其應執行之刑。
三、沒收部分：
    (一)按依毒品危害防制條例第18條第1 項後段應沒入銷燬之毒
      品，專指查獲之施用、持有第三、四級毒品而言；倘係查
      獲之製造、運輸、販賣、意圖販賣而持有、以非法方法使
      人施用、引誘他人施用或轉讓之第三、四級毒品，既屬同
      條例相關法條明文規定處罰之犯罪行為，即非該條項應沒
      入銷燬之範圍。又同條例第19條第1 項所定「供犯罪所用
      或因犯罪所得之物」，係指犯第4 條至第9 條、第12條、
      第13條或第14條第1 項、第2 項之罪所用或所得之物，不
      包括毒品本身在內，自不得為第三、四級毒品之沒收依據
      ，是同條例對於查獲之製造、運輸、販賣、意圖販賣而持
      有、以非法方法使人施用、引誘他人施用及轉讓第三、四
      級毒品之沒收，並無特別規定，如其行為已構成犯罪，則
      該毒品即屬不受法律保護之違禁物，應回歸刑法之適用，
      依刑法第38條第1 項第1 款之規定沒收之（最高法院95年
      度臺上字911 號判決意旨參照）。本案如附表編號一所示
      之顆粒16包，經送請憲兵司令部刑事鑑識中心鑑定後，確
      均含有第三級毒品愷他命成分（驗餘合計淨重8.8809公克
      ），業如上述，且係供被告販賣予吳政佑所用之物，揆諸
      上開說明，自應依刑法第38條第1 項第1 款之規定，宣告
      沒收之（鑑驗用罄之愷他命，既已滅失，自無庸再予以宣
      告沒收）。檢察官聲請依毒品危害防制條例第18條第1 項
      之規定予以宣告沒收銷燬，容有誤會，附此敘明。
    (二)如附表編號二至五所示之物，皆為被告所有，業據其供承
      在卷，且如附表編號四、五分別所示電子磅秤1 台、分裝
      袋共123 只，係供被告犯本案之罪所用之物；如附表二所
      示用以包裝如附表編號一所示毒品之包裝袋16只，係用於
      放置、包裹毒品，防其裸露、潮濕，便於攜帶，與如附表
      編號三所示之行動電話1 具（含門號0000000000號SIM 卡
      1 張），均係供被告販賣毒品予吳政佑所用之物；又如附
      表編號六所示之販賣第三級毒品予甲○○之所得，則係屬
      被告因犯罪所得之財物，均應依同條例第19條第1 項之規
      定，宣告沒收之。惟因如附表編號六所示之販賣毒品所得
      未據扣案，故併諭知如全部或一部不能沒收時，以被告之
      財產抵償之。
四、本案被告於行為後，毒品危害防制條例部分條文雖於98年 5
    月20日修正公布，然本次修正時，並未將同條例第36條「本
    條例自公布後6 個月施行」之規定併予修正，堪認立法意旨
    乃係欲使本次修正公布之條文亦在6 個月後施行，則既本條
    例已特定有施行之日期，依中央法規標準法第14條之規定，
    即應自該特定日起發生效力，準此，迄本案宣示判決前，本
    次毒品危害防制條例修正公布之條文仍未生效，是本院自無
    庸為新舊法之比較，附此敘明。
據上論斷，應依刑事訴訟法第299 條第1 項前段，毒品危害防制
條例第4 條第3 項、第6 項、第19條第1 項，刑法第11條、第25
條第2 項、第59條、第51條第5 款、第38條第1 項第1 款，判決
如主文。
本案經檢察官丁俊成到庭執行職務。
中    華    民    國    98    年    5     月    27    日
                    刑事第十庭  審判長法  官    江德民
                                      法  官    陳添喜
                                      法  官    蘇昌澤
以上正本證明與原本無異。
如不服本判決應於收受判決後10日內向本院提出上訴書狀，並應
敘述具體理由。其未敘述上訴理由者，應於上訴期間屆滿後20日
內向本院補提理由書 (均須按他造當事人之人數附繕本)「 切勿
逕送上級法院」。
                                      書記官     田宜芳
中    華    民    國    98    年    6     月    1     日
附錄論罪科刑依據之法條：
毒品危害防制條例第4條
製造、運輸、販賣第一級毒品者，處死刑或無期徒刑；處無期徒
刑者，得併科新臺幣 2 千萬元以下罰金。
製造、運輸、販賣第二級毒品者，處無期徒刑或 7 年以上有期徒
刑，得併科新臺幣 1 千萬元以下罰金。
製造、運輸、販賣第三級毒品者，處 5 年以上有期徒刑，得併科
新臺幣 7百萬元以下罰金。
製造、運輸、販賣第四級毒品者，處 3 年以上 10 年以下有期徒
刑，得併科新臺幣 3 百萬元以下罰金。
製造、運輸、販賣專供製造或施用毒品之器具者，處 1 年以上 7
年以下有期徒刑，得併科新臺幣 1 百萬元以下罰金。
前五項之未遂犯罰之。
毒品危害防制條例第19條
犯第 4 條至第 9 條、第 12 條、第 13 條或第 14 條第 1 項、
第2 項之罪者，其供犯罪所用或因犯罪所得之財物，均沒收之，
如全部或一部不能沒收時，追徵其價額或以其財產抵償之。
為保全前項價額之追徵或以財產抵償，得於必要範圍內扣押其財
產。
犯第 4 條之罪所使用之水、陸、空交通工具沒收之。
附表：
┌──┬─────────────┬───────────────────┐
│編號│物      品      名      稱│備                                  註│
├──┼─────────────┼───────────────────┤
│ 一 │扣案愷他命16包            │送驗前合計淨重8.9021公克，驗餘合計淨重│
│    │                          │8.8809公克                            │
├──┼─────────────┼───────────────────┤
│ 二 │扣案包裝如編號一所示愷他命│                                      │
│    │之外包裝袋16只            │                                      │
├──┼─────────────┼───────────────────┤
│ 三 │扣案搭配門號0000000000號行│                                      │
│    │動電話1 具（含SIM 卡）    │                                      │
├──┼─────────────┼───────────────────┤
│ 四 │扣案電子磅砰1 台          │                                      │
├──┼─────────────┼───────────────────┤
│ 五 │扣案分裝袋123 只          │                                      │
├──┼─────────────┼───────────────────┤
│ 六 │未扣案販賣第三級毒品予陳皓│如全部或一部不能沒收時，以其財產抵償之│
│    │斌之所得新臺幣400 元      │                                      │
└──┴─────────────┴───────────────────┘


司法院資訊處製作；財團法人民間司法改革基金會備份。
